---
title: "Análise exploratória dos dados"
author: "Rodrigo de Souza Oliveira"
date: "22/09/2020"
output:
  html_document:
    code_folding: hide
    keep_md: false
    toc: true
    toc_depth: 2
    toc_float: true
    number_sections: true
editor_options: 
  chunk_output_type: console
---

```{r setup, include=FALSE}
library(tidyverse)
library(scales)
library(ggrepel)
library(tidyquant)  

source('R/GetData.R')
source('R/Spotligths.R')
```

# Importação dos dados

Para importação dos dados, que estão  salvos em um banco de dados SQL Server,
Hospedado na Azure, criou-se uma função, cuja chamada se dá pelo código abaixo.
Detalhes da função, está no arquivo GetData.R na pasta R.

```{r import_data}

data <- GetData()

data %>% 
  head() %>% 
  DT::datatable(options = list(scrollX = T))

```

# Análise exploratória

Nesta seção iremos abordar sobre algumas análises exploratórias que serão
utilizadas para a construção dos modelos.

## Sumarização dos dados

Podemos observar na variáveis datetime, que possuímos registros de informações 
entre 22/11/2017 e 11/04/2020. Observando a variável Last, vemos que o preço,
nesse conjunto de dados, oscilou entre 3278 e 19891.

```{r summary, message=FALSE, warning=FALSE}

data %>% 
  summary() %>% 
  as.data.frame() %>% 
  separate(
    col  = Freq,
    into = c('key', 'value'), 
    sep  = ":"
  ) %>% 
  drop_na() %>% 
  pivot_wider(
    names_from  = Var2,
    values_from = value
  ) %>% 
  select(-Var1) %>% 
  DT::datatable(options = list(scrollX = T))

```


## Preço histórico do Bitcoin

Pode-se perceber que no final do ano de 2018, o preço do Bitcoin atingiu seu
pico máximo, chegando a quase 20 mil dólares. Após um longo período de queda,
no primeiro semestre do ano de 2019, o preço aumentou consideravelmente,
chegando a cerca de 13 mil dólares.

Outro ponto relevante que se observa, é um grande *gap* entre os meses de abril
e outubro de 2020. Esse fato se deu, por problemas na aplicação que consome os
dados. Por isso, serão descartados os registros superiores ao mês de abril/2020.

```{r historical_price}

spotlights <- Spotlights(data)

data %>% 
  ggplot(aes(x=datetime, y = Last)) + 
    geom_line() +
    labs(
      x = "Tempo",
      y = "Preço em Dólar (USD)"
    ) + 
  geom_label_repel(
    data = spotlights,
    mapping = aes(
      x = datetime, 
      y = Last, 
      label = formatC(Last, 2, format = "f"),
      fill = origem), 
    colour = "white"
  ) +
  geom_tile(alpha = 0) +
  guides(
    fill = guide_legend(
      title = "",
      override.aes = aes(label = "")
    )
  )

```

## *Lag* entre os registros

O próximo passo foi avaliar a distância entre as coletas. Inicialmente
configurado para trazer registros a cada 10 segundos, observou-se que o prazo de
resposta da API, as vezes era maior que isso. 

Abaixo é possível observar esses valores de intervalos:


```{r lag_between_prices}

data %>% 
  arrange(datetime) %>% 
  mutate(
    last_record = lag(datetime),
    lag = difftime(datetime,last_record, units = "mins")
  ) %>% 
  select(
    `Data Final`   = datetime,
    `Data Inicial` = last_record,
    `Diferença`    = lag
  ) %>% 
  drop_na() %>% 
  arrange(desc(`Diferença`)) %>% 
  head(10) %>% 
  DT::datatable()

```

Verifica-se que existem nove registros com diferença superior a um dia.
Portanto, como base de dados para o treinamento dos modelos, será considerado
sempre o consolidado de cada dia.

```{r make_dataset, message=FALSE, warning=FALSE}

dataset <- data %>% 
  mutate(day = lubridate::date(datetime)) %>% 
  filter(day < '2020-04-01') %>% 
  group_by(day) %>% 
  summarise(
    AIL     = min(AIL),
    AQ1     = min(AQ1),
    AMD     = median(AMD),
    AQ3     = max(AQ3),
    ASL     = max(ASL),
    BIL     = min(BIL),
    BQ1     = min(BQ1),
    BMD     = median(BMD),
    BQ3     = max(BQ3),
    BSL     = max(BSL),
    BAMOUNT = sum(BAMOUNT),
    AAMOUNT = sum(AAMOUNT),
    Bid     = last(Bid),
    Ask     = last(Ask),
    Open    = min(Last),
    Last    = last(Last),
    Low     = min(Low),
    High    = max(High),
    Volume  = sum(Volume)
  )

dataset %>%
  ggplot(aes(x = day, y = Last)) +
    geom_line() +
    labs(
      y     = "Preço de Fechamento", 
      x     = "Dia"
    ) 

```


